臺灣臺中地方法院刑事判決
111年度訴字第1939號
公  訴  人  臺灣臺中地方檢察署檢察官
被      告  賴裕癸


                    （另案在法務部矯正署雲林第二監獄執行中）
上列被告因違反毒品危害防制條例案件，經檢察官提起公訴（11
1 年度毒偵字第2287號），被告於準備程序中就被訴事實為有罪
之陳述，經本院告知簡式審判程序之意旨，並聽取檢察官、被告
之意見後，經本院合議庭裁定由受命法官獨任進行簡式審判程序
，判決如下：
    主    文
乙○○犯如附表編號1 、2 所示之罪，各處如附表編號1 、2  「
主文」欄所示之刑（含主刑及沒收）。主刑部分應執行有期徒刑
捌月，如易科罰金，以新臺幣壹仟元折算壹日。
    犯罪事實
一、乙○○明知海洛因、甲基安非他命各係毒品危害防制條例第2 
    條第2 項第1 款、第2 款所列管之第一級、第二級毒品，非
    經許可，均不得施用，竟分別為下列行為：
　㈠基於施用第一級毒品之犯意，於民國111 年6 月8 日下午3  
    時23分許為警採尿往前回溯96小時內之某時，在不詳地點，
    以不明方式，施用第一級毒品海洛因1 次。
　㈡基於施用第二級毒品之犯意，於111 年6 月5 日某時許，在
    臺中市○區○○○街00號A 棟13樓之12內，以玻璃球燒烤甲基安
    非他命而吸食煙霧之方式，施用第二級毒品甲基安非他命1 
    次。
　㈢嗣因乙○○另涉竊盜案件，經警持檢察官核發之拘票及本院核
    發之搜索票，於111 年6 月8 日上午11時30分許，在臺中市
    ○區○○○街00號前，拘提乙○○到案，並當場扣得乙○○所有供其
    施用第二級毒品甲基安非他命之玻璃球吸食器1  個；復於
    同日上午11時55分許，在臺中市○區○○○街00號A 棟13樓之12
    執行搜索，另扣得乙○○所有施用後剩餘之第二級毒品甲基安
    非他命3 包（驗餘淨重各3.3047公克、3.3048公克、3.2955
    公克），且經警徵得乙○○之同意，而採集其尿液送驗後，結
    果呈嗎啡、安非他命、甲基安非他命陽性反應，始悉上情。
二、案經臺中市政府警察局第三分局報告臺灣臺中地方檢察署檢
    察官偵查起訴。
    理    由
壹、程序事項
一、被告乙○○於準備程序中，先就上開犯罪事實為有罪之陳述，
    且所犯係死刑、無期徒刑或最輕本刑為3 年以上有期徒刑以
    外之罪，亦非高等法院管轄之第一審案件，經本院告知簡式
    審判程序之旨，並聽取檢察官、被告之意見後，依刑事訴訟
    法第273 條之1 第1 項規定，經合議庭裁定由受命法官獨任
    進行簡式審判程序。是本案之證據調查，依同法第273 條之
    2 規定，不受同法第159 條第1 項、第161 條之2 、第161 
    條之3 、第163 條之1 及第164 條至第170 條規定之限制，
    就以下所引傳聞證據之適格性，爰不再予逐一審究論述，合
    先敘明。
二、按毒品危害防制條例第20條第3 項規定「依前項規定為觀察
    、勒戒或強制戒治執行完畢釋放後，3 年後再犯第10條之罪
    者，適用前2 項之規定。」、第23條第2 項規定「觀察、勒
    戒或強制戒治執行完畢釋放後，3 年內再犯第10條之罪者，
    檢察官或少年法院（地方法院少年法庭）應依法追訴或裁定
    交付審理。」對於施用毒品者施以觀察勒戒、強制戒治，或
    依法追訴（或裁定交付審理）之適用範圍，係確立初犯為具
    「病患性犯人」之特質應先經一完整之醫療處置，3 年內再
    犯者應依法追訴（或裁定交付審理），3 年後再犯則裁定觀
    察勒戒，殆無疑義。但對於3 犯以上距最近1 次觀察勒戒或
    強制戒治執行完畢釋放後，逾3 年者，究應適用同條例第20
    條第3 項或第23條第2 項處理未明確規定，惟基於罪刑法定
    之明確性原則、法文之文義解釋，參諸觀察勒戒等治療處置
    ，乃結合醫師、觀護人、社工心理諮商等不同領域之專業人
    員參與之保安處分措施，目的除在戒除施用毒品者身癮、心
    癮之措施外，並企圖重新塑造生活紀律，改變其病態行為，
    與刑罰之執行並不相同，無法以刑罰補充或替代上開醫療處
    置之特性。從而，如距最近1 次觀察、勒戒或強制戒治執行
    完畢釋放後，已逾3 年者，其間縱經判刑、執行，究與觀察
    勒戒或強制戒治已經完整之治療療程不同，無法補充或替代
    上開之醫療處置，均應再予觀察勒戒之機會，方為適法。否
    則即超出法條文義，予被告法律所無之限制，亦違對施用毒
    品之「病患性犯人」，放寬觀察、勒戒或強制戒治之適用時
    機，以協助施用者戒除毒癮之刑事政策意旨（最高法院109
    年度台上字第3260、3131號判決同此結論）。而所謂「3 年
    後再犯」，只要本次再犯（不論修正施行前、後）距最近1
    次觀察、勒戒或強制戒治執行完畢釋放，已逾3 年者，即該
    當之，不因其間有無犯第10條之罪經起訴、判刑或執行而受
    影響（最高法院109 年度台上字第3826號判決意旨參照）。
    經查，被告前因施用毒品案件，經本院以109 年度毒聲字第
    595 號裁定送觀察、勒戒後，認無繼續施用毒品傾向，於11
    0 年4 月7 日釋放出所，並經臺灣臺中地方檢察署檢察官以
    109 年度毒偵字第2774號為不起訴處分確定等情，有臺灣高
    等法院被告前案紀錄表、該署不起訴處分書等在卷可查（本
    院卷第15至40頁，毒偵卷第175 、176 頁），揆諸上開說明
    ，被告於觀察勒戒執行完畢釋放後3 年內再犯本案施用第一
    級、第二級毒品罪（詳下述），當無再施以觀察、勒戒或強
    制戒治之必要，而應逕予追訴處罰並依法論科。
貳、實體認定之依據
一、上開犯罪事實，業經被告於警詢、偵訊、本院準備程序及審
    理中坦承不諱（毒偵卷第49至57、59至61、169 至171 頁，
    本院卷第109 至114 、117 至122 頁），並有欣生生物科技
    股份有限公司111 年6 月24日濫用藥物尿液檢驗報告（原樣
    編號：C00000000 ）、勘查採證（驗）同意書、委託鑑驗尿
    液代號與真實姓名對照表（代號：C00000000 ）等件附卷可
    稽（核交卷第9 頁，毒偵卷第147 、149 頁），復有被告所
    有之玻璃球吸食器1 個、晶體3 包扣案可佐，且警方將晶體
    3 包送請鑑定後，均檢出第二級毒品甲基安非他命之成分一
    節，亦有搜索扣押筆錄、扣押物品目錄表、扣押物品收據、
    衛生福利部草屯療養院111 年6 月17日草療鑑字第11106001
    18號鑑驗書在卷為憑（毒偵卷第91至94、95、97頁，核交卷
    第13至15頁），足認被告之自白與事實相符，洵堪採為論罪
    科刑之依據。
二、綜上，本案事證明確，被告上開犯行均堪認定，應依法論科
    。
參、論罪科刑
一、核被告就犯罪事實欄一㈠所為，係犯毒品危害防制條例第10
    條第1 項之施用第一級毒品罪；就犯罪事實欄一㈡所為，係
    犯毒品危害防制條例第10條第2 項之施用第二級毒品罪。
二、又被告施用前持有第一級、施用前後第二級毒品之低度行為
    ，分別為施用第一級、第二級毒品之高度行為所吸收，均不
    另論罪。
三、另偵查檢察官雖於起訴書中敘明被告「前因施用及販賣毒品
    等案件，經法院判決並合併定應執行有期徒刑10年2 月確定
    ，於108 年4 月30日縮短刑期假釋付保護管束出監，於110 
    年7 月5 日保護管束期滿未經撤銷視為執行完畢」等語，並
    主張被告構成刑法第47條第1 項之累犯，及請求依此項規定
    加重其刑。然觀諸卷附臺灣高等法院被告前案紀錄表即知，
    被告經本院以101 年度聲字第2652號裁定定應執行有期徒刑
    10年2 月後，即遭撤銷假釋，而應執行殘刑2 月13日，並於
    111 年8 月16日入監執行（本院卷第15至40頁），足見被告
    上開前科紀錄均尚未執行完畢，被告自非刑法第47條第1 項
    規定所述之累犯，而公訴檢察官於本院審理時亦表明：就原
    起訴書記載被告構成累犯部份，因被告之假釋已被撤銷，並
    未執行完畢，此部分應不構成累犯等語（本院卷第120 頁）
    ，是以偵查檢察官認被告構成累犯，並請求加重其刑，容有
    誤會。至被告上開前科紀錄仍得作為刑法第57條第5 款所定
    「犯罪行為人之品行」之審酌事項（詳下述），併此敘明。
四、復按犯毒品危害防制條例第4 條至第8 條、第10條或第11條
    之罪，供出毒品來源，因而查獲其他正犯或共犯者，減輕或
    免除其刑，毒品危害防制條例第17條第1 項定有明文。關於
    被告所施用第一級、第二級毒品之毒品來源，被告於偵查期
    間並未提出相關年籍或得以特定身分等資料供檢警追查，且
    經本院函詢臺灣臺中地方檢察署檢察官有無因被告之供述而
    查獲其他正犯或共犯後，該署檢察官函覆未因被告之供述而
    查獲其他正犯或共犯等語，有該署111 年9 月26日函在卷可
    稽（本院卷第55頁）。職此，被告既無供出毒品來源，因而
    查獲其他正犯或共犯之情形，顯無從適用毒品危害防制條例
    第17條第1 項規定予以減免其刑。
五、爰以行為人之責任為基礎，審酌被告前因施用毒品，經觀察
    、勒戒後，仍為本案施用毒品犯行，足見其戒絕毒癮之意志
    不堅，任由毒品戕害自身，並違反國家杜絕毒品犯罪之禁令
    ，所為誠應非難；縱施用毒品乃自戕行為，對於社會造成之
    危害尚非直接，且施用者多有相當程度之成癮性及心理依賴
    ，其犯罪心態與一般刑法犯罪之本質並不相同，容應以病人
    之角度為考量，側重適當醫學治療及心理矯治，使之戒除毒
    癮，早日復歸社會為宜；惟考量被告前因諸多違反毒品危害
    防制條例之案件經法院論罪科刑，有前揭臺灣高等法院被告
    前案紀錄表附卷為憑，難認被告素行良好，然被告最近1  
    次施用第一級毒品之時間乃100 年間，距其本案施用第一級
    毒品犯行相隔一段時日，就此於量刑上應併予斟酌；兼衡被
    告坦承犯行之犯後態度，及其於本院審理中自述國中畢業之
    智識程度、之前從事油漆工的工作、收入普通、未婚無子之
    生活狀況（本院卷第121 頁），暨其犯罪之動機、目的、手
    段等一切情狀，分別量處如主文所示之刑暨定其應執行刑，
    並均諭知易科罰金之折算標準。
肆、沒收
一、被告所有為警扣案之晶體3 包，依前述衛生福利部草屯療養
    院鑑驗結果，均檢驗出第二級毒品甲基安非他命成分（驗餘
    淨重各3.3047公克、3.3048公克、3.2955公克），爰依毒品
    危害防制條例第18條第1 項前段規定，不問屬於犯罪行為人
    與否，於被告所犯施用第二級毒品罪之主文項下均諭知沒收
    銷燬；至於鑑定耗損部分已滅失，不另諭知沒收銷燬，併予
    敘明。
二、末按供犯罪所用、犯罪預備之物或犯罪所生之物，屬於犯罪
    行為人者，得沒收之，刑法第38條第2 項前段定有明文。扣
    案之玻璃球吸食器1 個為被告所有，且係供其吸食第二級毒
    品甲基安非他命之工具乙情，此經被告於本院準備程序時自
    承在案（本院卷第111 頁），且因檢警未將前開玻璃球吸食
    器1 個予以送驗，本院無從確知有無毒品殘留，即難逕認係
    違禁物，然被告既以扣案之玻璃球吸食器1 個供其施用第二
    級毒品甲基安非他命，可認此為供被告犯施用第二級毒品罪
    所用之物，爰依刑法第38條第2 項前段規定，於被告所犯施
    用第二級毒品罪之主文項下宣告沒收。　　　　
三、至被告雖另經警方扣得紅色手機1 支（IMEI：000000000000
    000 ）、銀色IPHONE手機1 支（IMEI：00000000000000 ）
    ，復查扣電子磅秤1 台，惟依卷存事證觀察，尚無法認定該
    等扣案物品與被告之本案犯行有所關聯；且據被告於警詢中
    表示其不知該電子磅秤是何人所有等語（毒偵卷第52頁），
    亦難認該電子磅秤乃被告所有之物，是均無從於本案中宣告
    沒收。
據上論斷，應依刑事訴訟法第273 條之1 第1 項、第299 條第1 
 項前段，毒品危害防制條例第10條第1 項、第2 項、第18條第1
  項前段，刑法第11條、第41條第1 項、第8 項、第51條第5 款
、第38條第2 項前段，判決如主文。
本案經檢察官洪淑姿提起公訴，檢察官甲○○到庭執行職務。
中　　華　　民　　國　 111　　年　　10　　月　　31　　日
                  刑事第十三庭　法　官  劉依伶

以上正本證明與原本無異。
如不服本判決應於收受送達後20日內向本院提出上訴書狀，並應
敘述具體理由；其未敘述上訴理由者，應於上訴期間屆滿後20日
內向本院補提理由書（均須按他造當事人之人數附繕本）「切勿
逕送上級法院」。
　　　　                        書記官  盧弈捷
中　　華　　民　　國　 111　　年　　10　　月　　31　　日
附錄本案論罪科刑法條：
毒品危害防制條例第10條
施用第一級毒品者，處6月以上5年以下有期徒刑。
施用第二級毒品者，處3年以下有期徒刑。


附表：
編號 犯罪事實 主文 1 犯罪事實欄一㈠ 乙○○施用第一級毒品，處有期徒刑陸月，如易科罰金，以新臺幣壹仟元折算壹日。 2 犯罪事實欄一㈡ 乙○○施用第二級毒品，處有期徒刑肆月，如易科罰金，以新臺幣壹仟元折算壹日；扣案之玻璃球吸食器壹個沒收；扣案之第二級毒品甲基安非他命參包（驗餘淨重各參點參零肆柒公克、參點參零肆捌公克、參點貳玖伍伍公克），均沒收銷燬。